臺灣高等法院高雄分院刑事判決　　　　　96年度上易字第16號
上　訴　人
即　被　告　乙○○
上列上訴人因傷害案件，不服臺灣高雄地方法院95年度易字第14
44號中華民國95年11月29日第一審判決（起訴案號：臺灣高雄地
方法院檢察署95年度偵字第18074 號），提起上訴，本院判決如
下：
     主  文
上訴駁回。
     事  實
一、乙○○與孫榮富（另經檢察官為不起訴處分）為夫妻關係，
    孫榮富與甲○○於民國（下同）94年9 月6 日晚間8 時許，
    在高雄縣大寮鄉○○路11號「天龍計程車508 休息站」，因
    債務糾紛發生拉扯，乙○○見狀，竟基於普通傷害之犯意，
    持鋁棒1 支毆打甲○○之頭部，致甲○○受有頭部外傷之傷
    害。
二、案經甲○○訴請台灣高雄地方法院檢察署檢察官偵查起訴。
     理  由
壹、證據能力部分：
    按被告以外之人於偵查中向檢察官所為之陳述，除顯有不可
    信之情況外，得為證據，刑事訴訟法第159 條之1 第2 項定
    有明文。證人簡健雄於偵查中經具結向檢察官所為之陳述，
    雖屬傳聞證據；惟現階段刑事訴訟法規定，檢察官代表國家
    偵查犯罪、實施公訴，依法其有訊問被告、證人及鑑定人之
    權，而實務運作時，檢察官偵查中向被告以外之人所取得之
    陳述，原則上均能遵守法律規定，不致違法取供，其可信度
    極高，且本案被告並未提出有何顯不可信之情形，是依上開
    規定得為證據。
貳、實體部分：
一、訊據上訴人即被告乙○○（下稱被告）固不否認其夫孫榮富
    與告訴人甲○○於前揭時、地發生拉扯時，其曾拿出鋁棒之
    事實，惟矢口否認有何傷害告訴人之犯行，辯稱：伊拿出鋁
    棒後，孫榮富告知其將鋁棒拿回車上，伊隨即將鋁棒取回車
    上，並未持鋁棒毆打甲○○，且證人簡健雄係遭告訴人以金
    錢收買才作偽證說伊有持鋁棒毆打告訴人云云。惟查：
  (一)被告以鋁棒毆傷告訴人甲○○之事實，業據證人即告訴人甲
    ○○於原審審理時指述綦詳（見原審卷第41頁），核與目擊
    證人簡健雄於偵查時證述：（被告之夫）孫榮富與甲○○互
    相吵架推擠，從休息站裡面推到外面，將伊汽車照後鏡打壞
    ，後來被告乙○○即持一根棍子打告訴人甲○○頭部等情相
    符（見偵卷第32頁）；此外，復有國軍高雄總醫院附設民眾
    診療服務處診斷證明書1 份（見偵字卷第4 頁）在卷可稽，
    且該診斷證明書亦載明告訴人係「頭部外傷」，而與證人甲
    ○○、簡健雄前所證告訴人甲○○係頭部遭被告持鋁棒攻擊
    之情節亦屬相符。
  (二)至證人簡健雄於原審審理時先證稱：甲○○、孫榮富2 人自
    屋內吵架、拉扯到屋外，被告一直在屋外，未曾至屋內，且
    被告並未持鋁棒云云（見原審卷第4 、43頁）；嗣竟改證稱
    ：曾見及被告在屋外有持棍子云云（見原審卷第48頁）；則
    見證人簡健雄就被告是否手持鋁棒或棍子乙節，所為之證述
    前後不一。又證人孫榮富於原審審理中證稱：其下車後與甲
    ○○在屋內談，後來發生拉扯，被告才拿鋁棒過來防身，被
    告係唯恐其發生意外，而拿鋁棒走到屋內，係其與甲○○在
    屋內拉扯時，被告持鋁棒進入休息站之屋內（見原審卷第45
    、46頁）；被告於原審審理中亦供稱：其聽聞他們（即孫榮
    富與甲○○2 人）爭吵，就拿著鋁棒下車進到屋內，因為其
    見及他們拉扯得很厲害等語（見原審卷第48頁）；則就被告
    是否一直在屋外，未曾至屋內，以及被告是否手持鋁棒等情
    ，證人簡健雄於原審審理時所為之證詞，亦與被告及證人孫
    榮富之陳述不符；從而，證人簡健雄於原審審理中所為之證
    詞既已先後不一，又與被告及證人孫榮富之供證俱皆未符，
    是證人簡健雄於原審審理中所為之證述，難謂屬實，自無可
    採，而被告應確有持鋁棒進入休息站屋內之情事甚明。則依
    當時告訴人甲○○與孫榮富2 人彼此業已開始拉扯推擠，被
    告在此焦急、混亂之情境下，持鋁棒進入休息站屋內，毆打
    告訴人，自非無因而符常情，是應認證人簡健雄於偵查中所
    證前詞，始為真實。又若證人簡健雄有收受告訴人之金錢而
    作偽證，則衡情其理當自偵查起至原審審理中均為「被告有
    持鋁棒毆打告訴人」之對告訴人有利之一致證述，豈有於原
    審審理時卻改稱「被告未進入屋內，亦未持鋁棒」之對告訴
    人不利，卻反而對被告有利之證述？故被告辯稱係因證人簡
    健雄遭告訴人以金錢收買才作偽證說伊有持鋁棒毆打告訴人
    ，雖提出其夫孫榮富與告訴人之錄音對話譯文為憑，惟顯與
    常理不符，委無可採。
  (三)又被告辯稱：告訴人於前揭時、地持鐵棒砸毀被告夫孫榮富
    之營業小客車，且於94年9 月9 日與其夫孫榮富達成和解，
    賠償損害，並以被告若有傷害行為，告訴人豈會有賠償、和
    解之舉云云。然告訴人毀損被告之夫孫榮富汽車車窗玻璃之
    行為，與被告傷害告訴人之行為，原屬二事，縱告訴人有毀
    損犯行，惟伊懼於遭孫榮富提出毀損告訴而急於賠償和解，
    以免卻自身刑責；自無礙於因自己身體受傷而對於被告提出
    告訴，是以被告就此而辯稱與邏輯、事理不通云云，尚無足
    採。
  (四)綜上，被告所辯既與事實不符，無非卸責之詞，不足採信，
    本件事證明確，被告犯行已堪認定。
二、被告行為後，刑法業於94年2 月2 日經總統令修正公布，自
    95 年7月1 日施行，依修正後刑法第2 條第1 項規定，行為
    後法律有變更者，適用行為時之法律，但行為後之法律有利
    於行為人者，適用最有利於行為人之法律（即從舊從輕原則
    ），玆就本案應適用之法律整體比較結果（詳如附表所示）
    ，裁判時法並未較有利，依刑法第2 條第1 項規定，自應一
    體適用行為時法，即修正前刑法。
三、核被告所為，係犯刑法第277 條第1 項之傷害罪。
四、原審認被告罪證明確，因而適用刑法第2 條第1 項前段、第
    277 條第1 項，修正前刑法第41條第1 項前段，修正前罰金
    罰鍰提高標準條例第2 條規定，並審酌被告已年近40歲，應
    知在現代民主法治社會中，對於任何糾紛之解決，應本諸理
    性、和平之手段與態度為之，竟未以理性、和平之方式處理
    債務糾紛，反毆打告訴人成傷，縱被告係因債務糾紛，一時
    衝動犯此罪行，尚非惡性重大，惟既成傷害，即應面對錯誤
    ，惟被告不知悔改，猶一再飾詞狡辯，顯毫無悔意，又亦未
    與告訴人達成和解，賠償告訴人所受之損害，參以告訴人所
    受傷勢尚屬非重等一切情狀，量處拘役50日，並諭知如易科
    罰金以銀元300 元即新台幣900 元折算1 日。其認事用法，
    核無不合，量刑亦屬允當。被告上訴意旨否認犯罪，指摘原
    判決不當，為無理由，應予駁回。
據上論斷，應依刑事訴訟法第368條，判決如主文。
本案經檢察官陳新慶到庭執行職務。
中　　華　　民　　國　　96　　年　　2 　　月　　14　　日
                  刑事第五庭    審判長法  官  曾永宗
                                      法  官  王伯文
                                      法  官  陳  箐
以上正本證明與原本無異。
不得上訴。
中　　華　　民　　國　　96　　年　　2 　　月　　14　　日
　　　　　　　　　　　　　　　　　　　書記官  魏文常
附表：
┌────┬────────────┬────────────┬──────┬─────┐
│變更部分│行為時法（下稱舊法）之內│裁判時法（下稱新法）之內│比較理由    │比較結果  │
│        │容                      │容                      │            │          │
├────┼────────────┼────────────┼──────┼─────┤
│【罰金刑│法定刑有處罰金（銀元）者│刑法施行法第1 條之1 規定│刑法之貨幣單│被告所犯刑│
│貨幣單位│，依罰金罰鍰提高標準條例│，94年1 月7 日刑法修正施│位由銀元變更│法第284 條│
│之變更】│第1 條前段規定，就其數額│行後，分則編所定罰金貨幣│為新台幣，且│第1 項前段│
│        │得提高為10倍；再依現行法│單位為新台幣，且分則編未│刑法分則之罰│過失傷害罪│
│        │規所定貨幣單位折算新台幣│修正之條文定有罰金者，提│金數額，亦視│之罰金刑，│
│        │條例第2 條規定，以3 倍折│高其數額為30倍；但72年6 │該分則先前曾│適用新舊法│
│        │算新台幣。即將原法定罰金│月26日至94年1 月7 日新增│修正與否，而│所科之數額│
│        │刑度之銀元，以30倍換算新│或修正之條文，則提高其數│分別提高3 或│均相同，是│
│        │台幣。                  │額為3 倍。              │30倍。      │以新法並未│
│        │                        │                        │            │較有利。  │
├────┼────────────┼────────────┼──────┼─────┤
│【罰金刑│（銀元）1 元以上。      │新台幣1000 元以上。     │新法提高罰金│舊法有利。│
│之下限】│參照上開規定，經提高10倍│                        │刑之下限（由│          │
│刑法第33│後，再折算新台幣，即新台│                        │新台幣30元提│          │
│條第5 款│幣30元。                │                        │高至1000元）│          │
│        │                        │                        │。          │          │
├────┼────────────┼────────────┼──────┼─────┤
│【易科罰│以（銀元）1 元以上3 元以│以新台幣1000元、2000元或│易科罰金折算│舊法有利。│
│金之折算│下折算1 日。            │3000元折算1 日。        │標準由銀元  │          │
│標準】刑│復依罰金罰鍰提高標準條例│                        │300 元即新台│          │
│法第41條│第2 條規定（已於95年5 月│                        │幣900 元，提│          │
│第1 項前│17日修正刪除，於同年7 月│                        │高為以新台幣│          │
│段      │1 日施行），提高100 倍後│                        │1000元、2000│          │
│        │，再折算新台幣，即以新台│                        │元或3000元折│          │
│        │幣300 元以上900 元以下折│                        │算1 日。    │          │
│        │算1 日。                │                        │            │          │
├────┴────────────┴────────────┴──────┴─────┤
│綜上整體比較果：舊法較有利                                                            │
└───────────────────────────────────────────┘
附錄本判決論罪科刑法條：
中華民國刑法第277條
（普通傷害罪）
傷害人之身體或健康者，處 3 年以下有期徒刑、拘役或 1 千元
以下罰金。
犯前項之罪因而致人於死者，處無期徒刑或 7 年以上有期徒刑；
致重傷者，處3 年以上10年以下有期徒刑。
